臺灣苗栗地方法院民事簡易判決　　　　 93年度苗簡字第463號
原　　　告　丙○○
　　　　　　　　　　　　號
訴訟代理人　劉雅萍律師
　　　　　　林思銘律師
複代理人　　丁○○
被　　　告　苗栗縣竹南鎮公所
　　　　　　　　　　　　號
法定代理人　乙○○
訴訟代理人　王勝和律師
複代理人　　甲○○
上列當事人間請求確認界址事件，本院於民國94年5 月19日言詞
辯論終結，判決如下：
    主  文
確認原告所有坐落苗栗縣竹南鎮○○段○○段第四一六地號土地
與被告所管理坐落同小段第四一一地號土地間之界址，為如附圖
所示1 、2 、3 、4 、5 點間之連接實線。
確認原告所有坐落苗栗縣竹南鎮○○段○○段第六０八地號土地
與被告所管理坐落同小段第五九五之一地號土地間之界址，為如
附圖所示6 、7 、8 、9 、10點間之連接實線。
訴訟費用由原告負擔。
　　事實及理由
壹、原告之聲明：請確認原告所有坐落苗栗縣竹南鎮○○段○○
    段第416 地號土地與被告所管理坐落同小段第411 地號土地
    間之界址為如附圖所示17、18、19、20、21、22點間之連接
    虛線；原告所有坐落同段第608 地號土地與被告所有坐落同
    小段第595 之1 地號土地間之界址為如附圖所示11、12、13
    、14 、15 、16點間之連接虛線。
貳、事實摘要：
一、原告主張：其所有坐落苗栗縣竹南鎮○○段○○段第416 地
    號土地與苗栗縣竹南鎮所有、由被告管理坐落同小段第411
    地號土地相毗鄰，另原告所有坐落同小段第608 地號土地與
    苗栗縣竹南鎮所有、由被告所管理坐落同小段第595 之1 地
    號土地亦相毗鄰，因兩造就上開土地間之界址迭有爭議，有
    予以確認之必要，請求確認兩造間就上開土地之界址如原告
    之聲明所示。
二、被告則以：前開第411 地號、595 之1 地號土地為被告因興
    辦道路工程徵收取得，道路範圍均依據地政機關所提供道路
    中心樁位及道路地籍分割線之測定結果辦理，原告前因主張
    其權利受損而提起訴訟，業經行政法院以81年度判字第1152
    號駁回其再審之訴確定，相關地政單位亦多次檢測樁位及地
    籍分割資料無誤，而經內政部土地測量局（下稱土地測量局
    ）實地測量結果，倘以地籍線為界，非但與現場土地道路邊
    線大致相符，且因此所測量之兩造土地面積亦與登記謄本上
    所載土地面積相差無幾，故上開土地間之界址，應以現場道
    路邊線即如附圖所示之Ａ、Ｂ點間連接虛線與Ｃ、Ｄ點間連
    接虛線為界，或以地籍線即如附圖所示1 、2 、3 、4 、5
    點間之連接實線與6 、7 、8 、9 、10點間之連接實線為界
    址等語，資為抗辯。
參、法院之判斷：
一、原告主張其所有坐落苗栗縣竹南鎮○○段○○段第416 地號
    土地與苗栗縣竹南鎮所有、由被告管理坐落同小段第411 地
    號土地相毗鄰，另原告所有坐落同段第608 地號土地與苗栗
    縣竹南鎮所有、由被告所管理坐落同小段第595 之1 地號土
    地亦相毗鄰等事實，業據原告提出土地登記謄本、地籍圖謄
    本等件為證，且為被告所不爭執，堪信原告此部分之主張為
    真實，而兩造間既就上開相鄰土地間之界址指述不一，則原
    告請求確認前開土地間之界址，即屬有據，應予准許。
二、
（一）經本院囑託土地測量局派員會同兩造履勘現場，並分別依
      兩造指界位置、現場道路邊線及地籍圖經界線實施界址之
      鑑測，土地測量局人員以精密電子測距經緯儀於系爭土地
      附近施測圖根點，並經計算檢核閉合後作為該測區之控制
      點，然後以各圖根點為基點，分別施測系爭土地位置及附
      近之界址點，並計算坐標輸入電腦，以自動繪圖儀展繪於
      鑑測原圖上（同地籍圖比例尺1 /500），然後依據苗栗縣
      竹南地政事務所保管之地籍圖、地籍調查表等資料，謄繪
      系爭土地地籍圖經界線，與前項成果核對檢核後，測定於
      鑑測原圖上做成鑑定圖，且依兩造所指界線與地籍圖經界
      線為準，分別計算上開4 筆土地之面積，此有本院93年11
      月17日、94年3 月2 日勘驗筆錄各1 份、現場照片4 張、
      土地測量局鑑定書及補充鑑定圖說各1 份附卷可稽。
（二）依前揭鑑定結果顯示，原告所有上開第416 地號與被告管
      理之411 地號土地間，倘依原告所指以如附圖所示17、18
      、19、20、21、22點間之連接虛線為界，則原告所有416
      地號土地面積達於341.36平方公尺，較登記謄本上所載面
      積即153 平方公尺增加1 倍有餘，而被告管理之411 地號
      土地面積僅有136.02平方公尺，未達登記謄本上所載面積
      即316 平方公尺之一半，顯然與登記面積相去甚遠；若依
      被告所主張之地籍圖經界線為界，則上開416 、411 地號
      等2 筆土地之面積分別為151.11平方公尺及316.52平方公
      尺，幾乎與登記面積完全相符。另原告所有上開第608 地
      號與被告管理之595 之1 地號土地間，倘依原告所指以如
      附圖所示11、12、13、14、15、16點間之連接虛線為界，
      則原告所有608 地號土地面積達於143.83平方公尺，較登
      記謄本上所載面積即75平方公尺增加將近1 倍，而被告管
      理之595 之1 地號土地面積僅有306.33平方公尺，較登記
      謄本上所載面積即378 平方公尺短少約72平方公尺，顯然
      亦與登記面積落差甚大；若依被告所主張之地籍圖經界線
      為界，則上開608 、595 之1 地號等2 筆土地之面積分別
      為71.53 平方公尺及378.43平方公尺，與前揭登記面積十
      分接近。是倘依原告所指界線為土地界址，原告所有上開
      416 、608 地號等2 筆土地之面積均將較登記面積增加至
      少1 倍，而被告所管理之411 、595 之1 地號等2 筆土地
      之面積則將較登記面積大幅減少，若依被告所主張之地籍
      線為界址進行測量結果，兩造前開土地面積與登記面積均
      僅有極為微小之差距，且與411 、595 之1 地號等2 筆土
      地現場作為道路使用之邊線即水溝外緣幾乎完全吻合，而
      原告方面復未能合理說明其主張以如附圖所示17、18、19
      、20、21、22點間之連接虛線及11、12、13、14、15、16
      點間之連接虛線為上開土地界址之依據，及為何以其所指
      界線為界址卻導致前揭土地面積與登記面積落差甚鉅之理
      由，其主張以前開各點間之連接虛線為上開土地界址，應
      非可採，本院參酌土地測量局所使用之測量方法及前揭土
      地面積鑑測結果，認上開土地間之界址，應以地籍圖經界
      線為準，始屬正確，是原告所有坐落苗栗縣竹南鎮○○段
      ○○段第416 地號土地與被告所管理坐落同小段第411 地
      號土地間，應以如附圖所示1 、2 、3 、4 、5 點間之連
      接實線為土地界址；而原告所有坐落同小段第608 地號土
      地與被告所有坐落同小段第595 之1 地號土地間，則應以
      如附圖所示6 、7 、8 、9 、10點間之連接實線為土地界
      址。
三、按確認界址之訴，核其性質，兩造本可互換地位，原告因主
    張系爭土地間界址有所爭議而提起本訴，雖屬於法有據，然
    被告之應訴又係法律規定所不得不然，其進行訴訟自為伸張
    或防禦權利所必要，且原告所主張之界址並非可採，應以被
    告所主張之地籍線位置為上開土地界址，業如前述，本院酌
    量上開情形，認應由原告負擔訴訟費用，始為公平，爰依職
    權判決如主文第3項所示。
四、據上論結，本件原告之訴有理由，依民事訴訟法第436 條第
    2 項、第78條、第81條第2 款，判決如主文。
中　　華　　民　　國　　94　　年　　5 　　月　　31　　日
                  簡易庭法　官　邱光吾
以上正本係照原本作成
如對本判決上訴，須於判決送達後20日內向本院提出上訴狀
中　　華　　民　　國　　94　　年　　5 　　月　　31　　日
                        書記官　葉燕蓉
